臺灣高雄地方法院刑事判決
110年度交簡上字第169號
上  訴  人  臺灣高雄地方檢察署檢察官
被      告  鄭進財


上列上訴人因被告公共危險案件，不服本院高雄簡易庭中華民國
110年9月2日110年度交簡字第1611號第一審刑事簡易判決（起訴
案號：110年度撤緩偵字第27號），提起上訴，本院管轄之第二
審合議庭判決如下：
    主  文
原判決關於緩刑部分撤銷。
鄭進財緩刑參年，緩刑期間付保護管束，並應自本判決確定之翌
日起壹年內，向公庫支付新臺幣拾萬元，以及接受法治教育貳場
次。 
其他上訴駁回。 
    事實及理由
一、本案經本院第二審審理結果，認原判決認事用法，均無違誤
    ，量刑亦屬妥適，應予維持，爰依刑事訴訟法第373條規定
    ，本判決之事實、證據及理由，除證據部分另補充：「被告
    鄭進財於本院第二審所為之自白、本院辦理刑事案件電話紀
    錄查詢表」外，其餘均引用第一審判決書之記載（如附件）
    。
二、本判決所引用傳聞證據之證據能力，檢察官及被告鄭進財於
    本院審理程序中均表示同意有證據能力（交簡上卷第37頁、
    第72頁）。基於尊重當事人對於傳聞證據之處分權，及證據
    資料愈豐富愈有助於真實發現之理念，審酌該等證據作成時
    並無違法取證或顯不可信之瑕疵，以之作為證據應屬適當，
    依刑事訴訟法第159條之5規定，認該等證據資料均有證據能
    力。至本判決所引之非供述證據，與本案均有關連性，亦無
    證據證明係實施刑事訴訟程序之公務員以不法方式所取得，
    依刑事訴訟法第158條之4之反面解釋，當有證據能力。
三、檢察官上訴意旨略以：本件原審依罪科處被告有期徒刑6月
    ，並以被告與告訴人魏培軒達成調解為由，予以宣告緩刑2
    年，雖非無見。惟被告於警詢及偵查中一味狡賴，辯稱：不
    知道這樣就是肇事逃逸云云，原審徒以被告於審理時坦承犯
    行，且與被害人達成調解，而逕謂其犯後態度良好而無再犯
    之虞，無異助長其僥倖之心以濫邀寬典，顯然不足以收儆惕
    之效，且如是每件肇事逃逸案件均認已與被害人達成調解，
    宣告緩刑，則刑法第185條之4肇事逃逸罪規定將成具文，亦
    與該罪每次刑法修正時均予加重規定之立法意旨有違，原審
    宣告緩刑，自有不當。
四、按法院審判之範圍，固以起訴或上訴請求審判之內容為原則
    ，但仍應適用起訴不可分或上訴不可分之原則，在犯罪事實
    同一之範圍內，依審理之結果加以認定，不受當事人之主張
    拘束，上級審亦不受下級審審判之結果拘束，但基於言詞及
    直接審理之原則，仍應以審判期日所陳述者為準。又對於判
    決之一部上訴者，其有關係之部分，視為亦已上訴，為刑事
    訴訟法第348條第2項所明定。而有罪之刑事判決併予諭知緩
    刑者，其宣告之罪刑及緩刑，在審判上無從分割，因此對於
    緩刑上訴者，其效力及於有關之罪刑部分；對於判決之罪刑
    不服者，上訴之效力亦及於有關之緩刑部分（最高法院102
    年度台上字第3126號判決意旨參照）。次按關於刑之量定及
    緩刑之宣告，係實體法上賦予法院得為自由裁量之事項，倘
    其未有逾越法律所規定之範圍，或濫用其權限，即不得任意
    指摘為違法（最高法院75年度台上字第7033號判決意旨參照
    ）。又刑罰之量定，固屬法院自由裁量之職權行使，但仍應
    審酌刑法第57條所列各款事由及一切情狀，為酌量輕重之標
    準，並非漫無限制。在同一犯罪事實與情節，如別無其他加
    重或減輕之原因，下級審法院量定之刑，亦無過重或失輕之
    不當情形，則上級審法院對下級審法院之職權行使，原則上
    應予尊重（最高法院85年度台上字第2446號判決意旨參照）
    。經查：
(一)駁回上訴部分：
  1.本件上訴人即檢察官雖僅就原審判決緩刑宣告部分提起上訴
    ，惟揆諸上開說明可知，因罪刑及緩刑在審判上無從分割，
    故原審判處罪刑部分，亦在本件上訴範圍，本院自應併予審
    理，先予敘明。
  2.本案被告坦承犯行，且對於原審判決認定事實、所憑證據及
    適用法律等均不爭執，原審審理結果，認被告犯罪事證明確
    ，並審酌被告於肇事後，未迅速協助告訴人送醫救治，且未
    得告訴人之同意後即離去，所為誠屬不該，惟考量告訴人傷
    勢非重，且被告行為後業已與告訴人達成調解，獲得被害人
    之諒宥，足認被告犯後已有悔意，態度尚可，兼衡被告之犯
    罪動機、手段、智識程度、家庭經濟及生活狀況等一切情狀
    ，據以為量刑審酌之基礎，其事實認定亦無違誤之處，另揆
    諸全卷事證，要無任何積極證據足認原審於參酌前述各項量
    刑因素後，就被告所犯肇事致人傷害逃逸罪部分，審酌上述
    各情狀量處有期徒刑6月之刑度，其裁量權行使有何違法或
    不當之處，從而，本件原審既係在法定刑內科處其刑，且無
    違法失衡之情形，自當予以維持，是此視同提起上訴部分，
    為無理由，應予駁回。 
(二)撤銷原判決緩刑宣告之理由：　　
  1.檢察官以原審宣告緩刑不當為由提起上訴，此非無見地，然
    原審考量本案被告前未曾因故意犯罪受有期徒刑以上刑之宣
    告，因一時失慮，致罹刑典，事後坦承犯行且積極賠償告訴
    人之損害，諒被告經此偵、審程序及刑之宣告，應知所警惕
    ，而認對其宣告之刑以暫不執行為適當，諭知被告緩刑2年
    ，則上開原審宣告緩刑部分亦符合刑法第74條第1項第1款之
    規定，並無濫用裁量權之情形。然審酌被告雖於檢察官訊問
    時起直至本院審理中均坦承犯行，惟觀被告曾於警詢中否認
    犯行，供稱：告訴人手臂好像有擦傷，我當時以為沒事，我
    就走了，我不知道這樣是肇事逃逸，我只是沒有報警而已等
    語(警卷第2頁)；復於偵查中供稱：我問告訴人有沒有事，
    他倒在地上沒有回答我，我就離開了等語(偵卷第15頁)，則
    顯然被告係因法治觀念薄弱而犯案，為確保其能記取教訓並
    建立尊重法治之正確觀念，避免再犯，本院認除前開緩刑之
    宣告外，宜依刑法第74條第2項之規定課予被告為一定之事
    項(負擔)，併延長緩刑期間以觀後效，較為妥適。是原審判
    決被告緩刑2年，且未課予被告任何負擔、條件，容有未恰
    ，檢察官上訴意旨認原判決宣告緩刑不當，固無理由，然原
    審未就緩刑宣告附帶條件及宣告法定最低之緩刑期間2年，
    亦有未合，應由本院予以撤銷改判。
　2.查被告未曾因故意犯罪受有期徒刑以上刑之宣告，已如前述
    ，考量其因不諳正確處理車禍事故之方式，一時失慮，致罹
    刑章，復經本院詢問告訴人對於原審給予被告緩刑乙節之意
    見，告訴人亦表示：沒有意見等語，有本院辦理刑事案件電
    話查詢紀錄表在卷可參（交簡上卷第41頁)；另衡以被告於
    審理中陳稱：本案之後我沒有再發生類似的事情，騎車也比
    較小心等語(交簡上卷第37頁)，而觀其臺灣高等法院被告前
    案紀錄表，除於民國110年間曾因施用毒品經執行觀察勒戒
    ，及同年間因持有毒品案件，遭本院以109年度簡字第3732
    號判決判處拘役30日確定在案(下稱甲案)外，再無其他刑案
    紀錄，其上開所述堪以信實。被告經此偵、審程序之教訓，
    應已知所警惕，無再犯之虞，因認其受刑之宣告，以暫不執
    行為適當，爰依刑法第74條第1項第1款之規定，併予宣告緩
    刑3年。且本院為確保被告能記取教訓並建立尊重法治之正
    確觀念，避免再犯，本院認除前開緩刑宣告外，另有課予被
    告一定負擔之必要，爰依刑法第74條第2項第8款之規定，諭
    知被告應接受法治教育2場次，並依同法第93條第1項第2款
    規定諭知於緩刑期間付保護管束，以啟自新。再考量被告本
    案原經檢察官以109年度偵字第4084號緩起訴處分書為緩起
    訴處分，並命其應向公庫支付新臺幣(下同)7萬元，惟被告
    嗣因於緩起訴處分期間內故意更犯有期徒刑以上之持有毒品
    罪(即上開甲案)，而遭檢察官以109年度撤緩字第547號撤銷
    前開緩起訴處分確定，並提起本件公訴，此有上開緩起訴處
    分書、撤銷緩起訴處分書在卷可考，而被告至今尚未支付上
    開緩起訴處分金乙情，業經其於審理中供承在卷(交簡上卷
    第76頁)，兼衡被告之犯後態度(被告於二審審理中猶一度辯
    稱是得告訴人同意方離去現場，其後復稱不再主張此節，願
    意認罪等語，參見交簡上卷第36、73頁)、違反態樣、本案
    情節等情，爰併依刑法第74條第2項第4款之規定，命被告應
    於本判決確定之翌日起1年內，向公庫支付10萬元，以兼顧
    公允並啟自新。倘被告違反本院所定負擔情節重大者，檢察
    官得依刑法第75條之1第1項第4款之規定，聲請撤銷前開緩
    刑之宣告，併此敘明。
據上論斷，應依刑事訴訟法第455條之1第1項、第3項、第368條
、第369條第1項前段、第373條，刑法第74條第1項第1款、第2項
第4款、第8款、第93條第1項第2款，判決如主文。
本案經檢察官楊瀚濤提起公訴，檢察官呂乾坤提起上訴，檢察官
陳宗吟到庭執行職務。
中　　華　　民　　國　　111 　年　　4 　　月　　21　　日
                  刑事第七庭  審判長法　官  林柏壽
                                    法  官  陳力揚
                                    法  官  洪韻筑
以上正本證明與原本無異。
不得上訴。
中　　華　　民　　國　　111 　年　　4 　　月　　21　　日
                                    書記官  蔡嘉晏
附錄本案論罪科刑法條： 
《刑法第185條之4第1項》
駕駛動力交通工具發生交通事故，致人傷害而逃逸者，處六月以
上五年以下有期徒刑；致人於死或重傷而逃逸者，處一年以上七
年以下有期徒刑。

【附件（原審判決）】 
臺灣高雄地方法院刑事簡易判決　　　 110年度交簡字第1611號
公　訴　人　臺灣高雄地方檢察署檢察官
被　　　告　鄭進財
上列被告因公共危險案件，經檢察官提起公訴（110年度撤緩偵
字第27號），因被告自白犯罪，本院合議庭認宜以簡易判決處刑
（原案號：110年度審交訴字第69號），爰不經通常審理程序，
裁定逕以簡易判決處刑如下：
    主  文
鄭進財犯肇事致人傷害逃逸罪，處有期徒刑陸月，如易科罰金，
以新台幣壹仟元折算壹日。緩刑貳年。
    事實及理由
壹、犯罪事實：
一、鄭進財於民國108年11月3日17時8分許，騎乘車牌號碼000-0
    00號普通重型機車，沿高雄市小港區博學路由南往北方向行
    駛，行經博學路與松和路交岔路口時，本應注意車輛行駛至
    交岔路口時，應遵守燈光號誌，而依當時天候晴、暮光（起
    訴書誤載為日間自然光線，應予更正）、且柏油路面乾燥、
    無缺陷、無障礙物、視距良好之情形下，並無不能注意之情
    事，竟疏未注意及此，貿然闖越路口紅燈號誌，適有魏培軒
    騎乘車牌號碼000-000號普通重型機車，沿山明路接松和路
    由西往東方向行駛，鄭進財騎乘上開機車不慎撞擊魏培軒之
    機車車頭，致魏培軒人車倒地，因而受有右肘、右髖、右膝
    、右踝擦傷等傷害（所涉過失傷害部分，另經檢察官為不起
    訴處分確定）。詎鄭進財於肇事後，明知魏培軒已倒地受有
    傷害，竟基於肇事逃逸之犯意，未報警處理，或經魏培軒同
    意先行離開或留下聯絡方式，即逕行騎車離開現場，未停留
    現場配合調查。嗣警經據報到場處理後，調閱監視器畫面，
    因而循線查獲上情。
貳、認定犯罪事實之依據：
一、被告鄭進財於本院準備程序之自白；證人即告訴人魏培軒於
    警詢及偵查中之證述。
二、高雄市政府警察局小港分局道路交通事故現場圖、道路交通
    事故調查報告表㈠、㈡-1、高雄市政府警察局交通警察大隊小
    港交通分隊道路交通事故談話紀錄表、疑似道路交通事故肇
    事逃逸追查表、舉發違反道路交通管理事件通知單、車輛詳
    細資料報表、事故現場及車損照片、監視錄影光碟、監視錄
    影畫面翻拍照片、高雄市立大同醫院診斷證明書。
參、論罪科刑：
一、新舊法比較：
    按「行為後法律有變更者，適用行為時之法律。但行為後之
    法律有利於行為人者，適用最有利於行為人之法律」，刑法
    第2條第1項定有明文。查被告行為後，刑法第185條之4規定
    於110年5月28日修正公布，並自同年月30日生效施行。修正
    前刑法第185條之4規定：「駕駛動力交通工具肇事，致人死
    傷而逃逸者，處1年以上7年以下有期徒刑。」；修正後則規
    定：「駕駛動力交通工具發生交通事故，致人傷害而逃逸者
    ，處6月以上5年以下有期徒刑；致人於死或重傷而逃逸者，
    處1年以上7年以下有期徒刑。犯前項之罪，駕駛人於發生交
    通事故致人死傷係無過失者，減輕或免除其刑。」本件被告
    騎乘普通重型機車，因過失行駛至交岔路口時即貿然闖越路
    口紅燈號誌，與告訴人魏培軒所騎乘之普通重型機車擦撞而
    發生交通事故，致告訴人受有傷害，其明知告訴人倒地受有
    傷害，仍未停留現場即逕行離去情事，業經其於本院坦承在
    卷（見本院審交訴卷第31頁），是經比較新舊法之結果，修
    正後刑法第185條之4第1項前段規定之法定刑為「6月以上5
    年以下有期徒刑」，顯較被告行為時刑法第185條之4規定之
    法定刑「1年以上7年以下有期徒刑」較有利於被告，爰依刑
    法第2條第1項但書之規定，自應適用修正後刑法第185條之4
    第1項前段之規定處斷。
二、核被告所為，係犯修正後刑法第185條之4第1項前段之駕駛
    動力交通工具發生交通事故致人傷害而逃逸罪。
三、爰審酌被告駕車致被害人受傷後，未迅速協助被害人送醫救
    治，且未得被害人之同意後即離去，所為誠屬不應該，惟念
    其犯後終能坦承犯行，所造成之被害人傷勢非重，且被告行
    為後業已與被害人達成調解，獲得被害人之諒宥，有高雄市
    小港區調解委員會調解書、偵訊筆錄、臺灣高雄地方檢察署
    檢察官不起訴處分書在卷可憑（見偵卷第15、25、27頁），
    足認被告犯後已有悔意，態度尚可，暨兼衡其犯罪動機、手
    段，自陳為大學畢業之智識程度，目前從事鋼鐵業，月收入
    新臺幣4至5萬元，未婚，無小孩之生活經濟狀況（見本院審
    交訴卷第31頁）等一切情狀，量處如主文所示之刑，並諭知
    易科罰金之折算標準。
四、末查，被告未曾因故意犯罪受有期徒刑以上刑之宣告，有臺
    灣高等法院被告前案紀錄表在卷可參，此次因一時失慮，致
    罹刑典，事後坦承犯行且積極賠償被害人之損害，諒被告經
    此偵、審程序及刑之宣告，應知所警惕，本院認對其宣告之
    刑以暫不執行為適當，爰依刑法第74條第1項第1款之規定，
    宣告緩刑2年，以啟自新。
肆、依刑事訴訟法第449 條第2 項、第3 項、第454 條第1 項，
    逕以簡易判決處刑如主文。
伍、如不服本判決，得自收受送達之日起20日內，向本院提起上
    訴狀，上訴於本院合議庭。
陸、本案經檢察官楊瀚濤提起公訴，檢察官呂乾坤到庭執行職務
    。
中    華    民    國   110    年    9     月    2     日
                  高雄簡易庭    法  官  施君蓉
以上正本證明與原本無異。
如不服本判決，應於判決送達之日起20日內向本院提出上訴書狀
。
因疫情而遲誤不變期間，得向法院聲請回復原狀。
中    華    民    國   110    年    9     月    2     日
                                書記官  陳建志
【附錄本判決論罪科刑法條】：
110年5月28日修正公布之刑法第185條之4
駕駛動力交通工具發生交通事故，致人傷害而逃逸者，處6月以
上5年以下有期徒刑；致人於死或重傷而逃逸者，處1年以上7年
以下有期徒刑。
犯前項之罪，駕駛人於發生交通事故致人死傷係無過失者，減輕
或免除其刑。